臺灣新北地方法院刑事判決　　　　　　　110年度訴字第993號
公　訴　人　臺灣新北地方檢察署檢察官
被　　　告　劉建德





上列被告因詐欺等案件，經檢察官提起公訴（110 年度偵字第00
000 號、第29091 號、第30752 號、第31819 號、第32388 號）
，本院合議庭裁定改依簡式審判程序審理，並判決如下：
    主      文
劉建德犯以下之罪：
一、犯行使偽造準私文書罪，處有期徒刑叁月，如易科罰金，以
    新臺幣壹仟元折算壹日。未扣案犯罪所得新臺幣伍萬陸仟陸
    佰貳拾玖元沒收，於全部或一部不能沒收或不宜執行沒收時
    ，追徵其價額。
二、幫助犯詐欺取財罪，處有期徒刑叁月，如易科罰金，以新臺
    幣壹仟元折算壹日。未扣案犯罪所得新臺幣壹萬伍仟元沒收
    ，於全部或一部不能沒收或不宜執行沒收時，追徵其價額。
三、前開諭知得易科罰金部分，應執行有期徒刑肆月，如易科罰
    金，以新臺幣壹仟元折算壹日。
四、犯三人以上共同詐欺取財罪，處有期徒刑壹年。扣案APPLE
    廠牌行動電話壹支、新臺幣肆萬元均沒收。
    事實及理由
一、本案犯罪事實及證據，除補充更正如下，其餘均引用附件檢
    察官起訴書之記載。
  ㈠補充：劉建德前因違反毒品危害防制條例案件，經本院以10
    6 年度審易字第2384號判處有期徒刑4 月確定，於民國108
    年1 月21日假釋期滿未經撤銷視為執行完畢。
  ㈡起訴書犯罪事實一㈠部分：
  ⒈更正：劉建德係基於行使偽造準私文書及意圖為自己不法所
    有、利益之犯意，而為此部分犯行。
  ⒉此部分刷卡標的補充：附表編號1 為買菸、編號3 為買飲料
    ，編號4 為支付遊戲點數費，編號5 為購買商品，編號6 為
    買鞋，編號7 為買菸、編號8 為支付公共電話費、編號11為
    支付電視網路費用（劉建德嗣後另以現金付清該筆款項）、
    編號12為購買商品、編號13為買汽油、編號15為買眼鏡、編
    號16為買通訊產品、編號19、20、26、28為買菸及支付遊戲
    點數費、編號21為支付公共電話費、編號27為支付遊戲點數
    費、編號29為買水，編號30為買飲料。
  ㈢起訴書犯罪事實一㈢部分補充：
  ⒈劉建德基於參與犯罪組織之犯意，與自稱「魯志深」、綽號
    「阿駿」、「蟾蜍」、通訊軟體暱稱「coco」、「李政育」
    、「客服中心」之不詳成年人等，分別加入真實名籍不詳成
    年人等為首並組成，以實施詐術騙取財物為手段，具持續性
    、牟利性之結構性組織，而基於意圖為自己不法所有及隱匿
    詐欺所得所在與去向之犯意聯絡，而為此部分犯行並提領而
    移轉犯罪所得款項。
  ⒉為警扣得劉建德所有，供聯絡使用之APPLE 廠牌IPHONE7 行
    動電話1 支、所提領之現金新台幣（下同）4 萬元。
  ㈣證據部分補充：
  ⒈劉建德於本院訊問時之自白。
  ⒉莊劉碧翠除戶戶籍謄本、彰化銀行存款憑條各1 份。
  ⒊扣案手機照片、網路銀行轉帳交易明細截圖、證人陳泓達提
    供之貸款網站截圖各1 張、郵局金融卡照片3 張。
二、被告劉建德所為，均係犯死刑、無期徒刑或最輕本刑為3 年
    以上有期徒刑以外之罪，其於準備程序中就被訴事實為有罪
    之陳述，經告知簡式審判程式之旨，並聽取公訴人、被告之
    意見後，依刑事訴訟法第273 條之1 第1 項規定，裁定進行
    簡式審判程序，合先敘明。
三、所犯法條：
  ㈠起訴書犯罪事實一㈠部分：
  ⒈按行為人利用電腦網路設備連接網際網路至特約商店經營之
    網站，冒用他人之身分，輸入他人所有之信用卡資料，偽造
    他人以信用卡消費之電磁紀錄後傳送至上開網站，表示係他
    人本人同意或授權以信用卡付費方式進行該次交易之意，而
    行使該偽造之電磁紀錄準私文書，使特約商店得據以請求發
    卡銀行撥付該筆消費款項，即具有簽帳消費及收據之性質，
    自屬刑法第220 條第2 項之準私文書無疑。又刑法第339 條
    第1 項、第2 項分別規定詐欺取財罪及詐欺得利罪，前者之
    行為客體係指財物，後者則指取得債權、免除債務、延期履
    行債務或提供勞務等財物以外之財產上不法利益（最高法院
    86年度臺上字第3534號判決要旨參照）。經查：
  ①起訴書附表編號11，被告冒用外祖母莊劉碧翠身份，於網站
    上填載莊劉碧翠信用卡資料，偽造係莊劉碧翠使用信用卡支
    付電視網路費用，而行使該偽造之電磁紀錄準私文書，取得
    廠商提供網路服務之不法利益，核其此部分所為，係犯刑法
    第216 條、第210 條、第220 條第2 項之行使偽造準私文書
    、同法第339 條第2 項之詐欺得利罪，檢察官認被告此部分
    所為係犯法第216 條、第210 條之行使偽造私文書、第339
    條第1 項之詐欺取財罪，容有誤會，惟因起訴之基本事實相
    同，爰變更起訴法條。被告偽造電磁消費紀錄之行為，為行
    使之高度行為所吸收，不另論罪。被告以實質上一行為，同
    時觸犯前述2 罪，為想像競合犯，應從一重之行使偽造準私
    文書罪處斷。
  ②業經公訴檢察官當庭變更起訴法條部分：
    ⑴被告如起訴書附表編號1 、3 、5 、6 、7 、12、13、15
      、16、29、30盜刷信用卡取得財物之所為，係犯刑法第33
      9 條第1 項之詐欺取財罪。
    ⑵被告如起訴書附表編號4 、8 、21、27盜刷信用卡取得服
      務、債權利益之所為，係犯刑法第339 條第2 項之詐欺得
      利罪。
    ⑶被告如起訴書附表編號19、20、26、28盜刷信用卡同時取
      得財物、債權利益之所為，係犯刑法第339 條第1 項、第
      2 項之詐欺取財罪及詐欺得利罪；被告以實質上一行為，
      同時觸犯2 罪，為想像競合犯，應從一重之詐欺得利罪處
      斷。
  ③被告如起訴書附表編號2 、9 、10、14、17、18、22至25之
    所為，係犯刑法第339 條之1 第2 項、第1 項之以不正方法
    由收費設備得財產上不法之利益罪。
  ⒉被告為如起訴書附表所示行為，主觀上已具備持續以同一張
    即莊劉碧翠信用卡盜刷之意思，即係基於同一假冒身份詐取
    財物、利益目的之決意，實施之一連貫犯罪計畫，而於密接
    時地持卡消費，並侵害同一法益，可見被告各行為之獨立性
    極為薄弱，不過係行為接續以完成整個犯罪，依一般社會觀
    念，在時間差距上，難以強行分開，應視為數個舉動之接續
    施行，以包括之一行為評價為合理，而屬接續犯，應論以行
    使偽造準私文書罪。
  ㈡起訴書犯罪事實一㈡部分：
  ⒈按刑法上之幫助犯，係對於犯罪與正犯有共同之認識，而以
    幫助之意思，對於正犯資以助力，而未參與實施犯罪之行為
    者而言，最高法院88年度臺上字第1270號判決可資參照；故
    如未參與實施犯罪構成要件之行為，且係出於幫助之意思提
    供助力，即屬幫助犯。
  ⒉查被告提供彰化銀行帳戶物品予「吳力安」所屬詐欺集團，
    使其向告訴人丁貴慈、詹惠馨、吳政儀詐騙財物後，得以運
    用作為匯款工具，而遂行詐欺取財之犯行，則被告所為，顯
    係參與詐欺取財構成要件以外之行為，而對詐欺取財犯行資
    以助力；是核被告所為，係犯刑法第30條第1 項前段、第33
    9 條第1 項之幫助詐欺取財罪。被告所為，係對正犯資以助
    力，其本身並未參與犯罪構成要件之行為，情節較輕，爰依
    刑法第30條第2 項之規定，按正犯之刑減輕其刑。
  ㈢起訴書犯罪事實一㈢部分：
  ⒈按行為人於參與同一詐欺集團之多次加重詐欺行為，應以數
    案中「最先繫屬於法院之案件」為準，就該次之加重詐欺犯
    行與參與犯罪組織罪論以想像競合（最高法院109 年度台上
    字第3945號判決意旨參照）。是核被告此部分所為，係犯刑
    法第339 條之4 第1 項第2 款之三人以上共同詐欺取財罪、
    洗錢防制法第14條第1 項之洗錢罪、違反組織犯罪防制條例
    第3 條第l 項後段之參與犯罪組織罪。
  ⒉被告與自稱「魯志深」、綽號「阿駿」、「蟾蜍」、通訊軟
    體暱稱「coco」、「李政育」、「客服中心」、名籍不詳之
    成年詐欺集團人員間，就本案犯行有犯意聯絡及行為分擔，
    為共同正犯。
  ⒊被告所犯上述各罪，係以一行為觸犯數罪名，為想像競合犯
    ，應依刑法第55條前段規定，從一重處斷。
  ⒋按法院就想像競合犯決定處斷刑時，雖以其中最重罪名之法
    定刑，做為裁量之準據，惟於裁量其輕重時，仍應將輕罪合
    併評價在內（最高法院108 年度台上字第4405號、第4408號
    判決意旨參照）。查被告就此部分犯罪事實，於偵查及審判
    中均自白犯罪，已如前述，就其上開所犯組織犯罪防制條例
    及洗錢防制法各罪，雖分別有洗錢防制法第16條第2 項、組
    織犯罪條例第8 條第1 項後段之減刑事由，惟因想像競合從
    一重之加重詐欺取財罪處斷，故僅得作為量刑之參考，併與
    敘明。
  ⒌公訴檢察官已於審理時就被告洗錢、參與犯罪組織之犯行予
    以補充，且此部分與前開起訴部分有想像競合犯之裁判上一
    罪關係，為起訴效力所及，本院基於裁判不可分之原則，自
    得併予審理。
  ㈣被告所犯上開3 罪間（即起訴書犯罪事實一㈠、㈡、㈢部分
    ），犯意各別，行為互殊，應分論併罰。
  ㈤被告雖分別有前開補充及起訴書記載之犯罪科刑紀錄，惟考
    量被告構成累犯者，分別為違反毒品危害防制條例罪、誣告
    罪，與本案罪名、犯罪類型均不相同，如依刑法第47條第1
    項累犯規定予以加重，有罪刑不相當之情事，爰均不依前開
    規定加重其刑。
四、爰審酌被告就起訴書犯罪事實一㈠部分，明知外祖母莊劉碧
    翠已身故多年，為圖一己私利，使用莊劉碧翠名義之信用卡
    消費、儲值，獲取不法財物、利益，除影響交易秩序，並影
    響發卡行即國泰世華銀行之權益與對信用卡帳務管理之正確
    性；就起訴書犯罪事實一㈡部分，雖未實際參與詐欺告訴人
    丁貴慈、詹惠馨、吳政儀之犯行，但提供帳戶予詐欺者使用
    ，不僅造成執法機關查緝困難，復擾亂金融交易秩序，助長
    社會詐騙財產風氣，更令告訴人等求償困難，兼衡其此部分
    所為之可非難性，顯較實際從事詐騙者為低；就起訴書犯罪
    事實一㈢部分，其貪圖不法利益，參與詐欺集團擔任車手，
    負責前往領取而移轉帳戶內之詐騙款項，隱匿犯罪所得之所
    在與去向，所為影響社會秩序，破壞民眾對社會、甚至人與
    人之間信任關係，並造成告訴人郭彥君財產上之損失；又尚
    未與一㈠㈡㈢部分之告訴人等和解，賠償其等損失；惟念被
    告坦承犯行，而有悔意，及其素行、犯罪分別之動機、目的
    、手段、分工、所得、家庭經濟、生活狀況、智識程度、所
    生損害等一切情狀，分別量處如主文所示之刑，併就犯罪事
    實一㈠㈡部分諭知易科罰金之折算標準，及定其應執行之刑
    ，以資懲儆。
五、查犯罪事實一㈠部分，被告刷卡金額為5 萬8360元（未扣案
    ），為被告犯罪所得財物及利益之價值，又其中關於起訴書
    附表編號11之1731元，業經被告事後繳交予永佳樂有線電視
    股份有限公司，此有本院公務電話紀錄1 紙可參，是就此部
    分自應予以扣除；則扣除後之5 萬6629元，係被告此部分犯
    罪所得之物；而犯罪事實一㈡部分，被告因交付自己帳戶所
    得之1 萬5000元（未扣案），亦為此部分之犯罪所得，以上
    如宣告沒收或追徵，核無法第38條之2 第2 項所定過苛調節
    條款情形之適用，均應依刑法第38條之1 第1 項本文規定宣
    告沒收，並依同條第3 項規定，諭知於全部或一部不能沒收
    或不宜執行沒收時，追徵其價額。至於犯罪事實一㈢部分，
    被告自陳泓達郵局帳戶提領之4 萬元（業經扣案），為告訴
    人郭彥君本案受詐騙後所匯入，為被告與詐欺集團共同之犯
    罪所得；另APPLE 廠牌IPHONE7 行動電話1 支，係詐欺集團
    交付，供與被告本案聯絡所用，為被告所有，業據其供承在
    卷，並有陳泓達郵局帳戶交易明細照片1 張可按（見110 年
    度偵字第32388 號偵卷第79頁反面、35、80、81、91頁），
    爰分別依刑法第38條之1 第1 項本文、第38條第2 項前段規
    定予以宣告沒收。
六、按行為人以一行為觸犯組織犯罪防制條例第3 條第1 項後段
    之參與犯罪組織罪，及刑法第339 條之4 第1 項第2 款之加
    重詐欺取財罪，依刑法第55條前段規定從一重之加重詐欺取
    財罪處斷而為科刑時，於有預防矯治其社會危險性之必要，
    且符合比例原則之範圍內，由法院依組織犯罪防制條例第3
    條第3 項規定，一併宣告刑前強制工作（最高法院刑事大法
    庭108 年度台上大字第2306號裁定參照）。查被告就犯罪事
    實一㈢部分雖加入詐欺集團擔任領款工作，惟於詐欺集團中
    係屬低位階角色，犯罪罪質亦無從與嚴重破壞金融秩序之吸
    金案件相較，且被告坦承犯行，如實交代案情，堪認具有悔
    意，是綜合被告表現之危險性及對其未來之期待性，並比例
    衡量結果，認本案對被告宣告之有期徒刑，已與其犯行之處
    罰相當，而可收儆懲之效，並無再對被告宣告強制工作以預
    防矯治其危險性之必要，爰不另為強制工作之諭知。
七、據上論斷，應依刑事訴訟法第273 條之1 第1 項、第299 條
    第1 項前段、第310 條之2 、第454 條第2 項，判決如主文
    。
本案經檢察官張維貞偵查起訴，由檢察官許慈儀到庭執行職務。
中    華    民    國    110   年    10    月    27    日
                  刑事第二庭  法  官  洪珮婷
上列正本證明與原本無異。
如不服本判決，應於判決送達後20日內敘明上訴理由，向本院提
出上訴狀（應附繕本），上訴於臺灣高等法院。其未敘述上訴理
由者，應於上訴期間屆滿後20日內向本院補提理由書「切勿逕送
上級法院」。
                              書記官  林修渝
中    華    民    國   110    年    11    月    1     日
　
附錄本判決論罪之法條：
中華民國刑法第216條
行使第210 條至第215 條之文書者，依偽造、變造文書或登載不
實事項或使登載不實事項之規定處斷。
中華民國刑法第210條
偽造、變造私文書，足以生損害於公眾或他人者，處5 年以下有
期徒刑。
中華民國刑法第220條
在紙上或物品上之文字、符號、圖畫、照像，依習慣或特約，足
以為表示其用意之證明者，關於本章及本章以外各罪，以文書論
。
錄音、錄影或電磁紀錄，藉機器或電腦之處理所顯示之聲音、影
像或符號，足以為表示其用意之證明者，亦同。
中華民國刑法第339條
意圖為自己或第三人不法之所有，以詐術使人將本人或第三人之
物交付者，處5 年以下有期徒刑、拘役或科或併科50萬元以下罰
金。
以前項方法得財產上不法之利益或使第三人得之者，亦同。
前二項之未遂犯罰之。
中華民國刑法第339條之1
意圖為自己或第三人不法之所有，以不正方法由收費設備取得他
人之物者，處1 年以下有期徒刑、拘役或10萬元以下罰金。
以前項方法得財產上不法之利益或使第三人得之者，亦同。
前二項之未遂犯罰之。
中華民國刑法第339 條之4 第1 項第2 款：
犯第339 條詐欺罪而有下列情形之一者，處1 年以上7 年以下有
期徒刑，得併科100 萬元以下罰金：
二、三人以上共同犯之。
洗錢防制法第14條第1 項
有第2 條各款所列洗錢行為者，處7 年以下有期徒刑，併科新臺
幣500 萬元以下罰金。
組織犯罪防制條例第3 條第l 項
發起、主持、操縱或指揮犯罪組織者，處3 年以上10年以下有期
徒刑，得併科新臺幣1 億元以下罰金；參與者，處6 月以上5 年
以下有期徒刑，得併科新臺幣1 千萬元以下罰金。但參與情節輕
微者，得減輕或免除其刑。